---
title: "Vignette - foncion MH"
author: "Antoine caillebotte"
date: "`r Sys.time()`"
output: html_document
---

<style type="text/css">
.main-container {
  max-width: 1000px;
  margin-left: auto;
  margin-right: auto;
}
</style>
  
```{r setup, include = F}
library(knitr)
library(kableExtra)

knitr::knit_hooks$set(time = local({
  now <- NULL
  function(before, options) {
    if (before) {
      # record the current time before each chunk
      now <<- Sys.time()
    } else {
      # calculate the time difference after a chunk
      res <- difftime(Sys.time(), now, units = 's')
      # return a character string to show the time
      diff_time <- format(as.POSIXct(as.numeric(res), 
                                     origin = '1970-01-01', tz = 'UTC'), "%Mmin %Ssec")
      paste("Chunk execution time = ", diff_time)
    }
  }
}))

rm(list = ls())

opts_chunk$set(echo = T, message = F, warning = F,
               fig.weightedidth = 12,
               fig.asp = 0.8,
               out.weightedidth = "100%")

require(SAEM4JLS)
require(tictoc)

require(furrr)# calcule en parallel
require(future)

require(parallel)
require(foreach)
require(doParallel)

folder <- '../../R old/'
source('../../R old/include.R')
```

# Utilisation des fonctions MH

Exemple simple pour retrouver la variances et la moyenne d'un échantillion gaussien


On utilise ici la version grand dimension et la version grand dimension parallélisé de l'algorithme Metropolis Hastings.

Cet exemple sert à montrer l'utilisation des fonctions MH.


### note
Pour la version parallélisé il est demandé de fournir un écart type sd (possiblement un vecteur d'écart type) mais plus une fonction de transition.

```{r init}
n <- 10000# nombre d'observation
x <- c(3,6) #moyenne et variance
obs <- rnorm(n, x[1], sqrt(x[2])) #tirage dans une loi normale

transi = function(x) rnorm(length(x), x, 0.1) #fonction de transition entre x et xnew

loglik <- function(x, obs) sum( -1/2*log(2*pi*x[2]) -1/(2*x[2])* (obs-x[1])^2 ) #vraisemblence

#Metropolis hasting
x0 <- matrix(c(1,1), nrow = 1)
res <- MH_High_Dim(500, x0, transi, loglik, obs, verbatim = T)
plot(res, nrow = 2)

res_para <- MH_High_Dim_para_future(500, x0, sd = 0.1 , loglik, obs, verbatim = T, cores = 1)

plot(res_para, nrow = 2)

# res %>% as.numeric()
# res_para %>% as.numeric()
```

### Note

On peut relancer l'algorithme tout en gardant les informations déjà compiler

```{r}
res_para2 <- MH_High_Dim_para_future(100, res_para, sd = 0.1 , loglik, obs, verbatim = T, cores = 1)
plot(res_para2, nrow = 2)
```




```{r ex 2}
# Exemple d'optimalité entre les 3 fct MH, MH_high_dim et MH_high_dim_para sur le modèle non lineaire mixte
m <- function(t, eta, phi) (phi[1] + eta)/(1+exp((phi[2]-t)/phi[3]))
m <- function(t, eta, phi) (phi[,1] + eta)/(1+exp((phi[,2]-t)/phi[,3]))

#=======================================#
param <- list(rho2 = 0.1,
              sigma2 = 0.05,
              mu = c(5,4,0.5),
              omega2 = c(0.5,0.1,0.01)) 
F. <- length(param$omega2) #dimension de phi
#=======================================#

t <- seq(2,6, length.out = 5) #valeur des temps

G <- 8 ; ng = 16
dt <- NLME_obs(G, ng, t, param, m)
N <- G*ng ; n <- nrow(dt)
Y <- dt$obs

dt %>% ggplot(aes(t, obs, col = gen, group = id)) +
  geom_point() + geom_line() +
  theme(legend.position = 'null')
#=============================================================================#
```


Le but ici est de montre la différence de temps de calcul, a noté que certe MH est rapide ne fait pas la même chose que les deux autres fct.

De plus on montre

```{r time}
S <- function(eta, phi)
{
  s <- c(mean((Y - get_obs(m, dt, eta = eta, phi = phi) )^2 ), #1
         mean(eta^2),                                               #2
         apply(phi^2, 2, mean), apply(phi  , 2, mean) )             #3 et 4

  attr(s, '1') <- 1
  attr(s, '2') <- 2
  attr(s, '3') <- 2 + 1:ncol(phi)
  attr(s, '4') <- 2 +   ncol(phi) + 1:ncol(phi)
  return(s)
}

Phi <-  c(- n/(2*param$sigma2), -N/(2*param$rho2), - G/(2*param$omega2), G*param$mu/param$omega2 )

loglik.phi <- function(x, eta)
{
  s <- S(eta,x)
  sum( (Phi*s)%a%c(1,3,4) ) #indice de S_1 et S_{3,.} puis S_{4,.}
}
loglik.eta <- function(x, phi) 
{ 
  s <- S(x, phi)
  sum( (Phi*s)%a%c(1,2) )
}

#=============================================================================#
sd <- 0.02

transi <- function(x) rnorm(length(x), x, sd) #Fonction de transition pour MH_high_dim
transi.noopti <- function(x) rnorm(length(x), x, sd) %>% matrix(nrow = G) #Fonction de transition pour MH

phi0 <-  matrix(rnorm(F.*G, c(6,3,1), 0.1), ncol = G) %>% t
n.iter <- 1000

eta <- attr(dt, 'eta')
phi <- attr(dt, 'phi')
```

---

```{r phi1, time = T}
phi.MH <- MH(n.iter, phi0, transi.noopti, loglik.phi, eta, verbatim = T)
```

```{r phi2, time = T}
phi.MH2 <- MH_High_Dim(n.iter, phi0 , transi, loglik.phi, eta, verbatim = T)
```

```{r phi3, time = T}
phi.MH3 <- MH_High_Dim_para(n.iter, phi0, sd, loglik.phi, eta, verbatim = T, cores = 1)

```

```{r phi4, time = T}
phi.MH4 <- MH_High_Dim_para(n.iter, phi0, sd, loglik.phi, eta, verbatim = T, cores = parallel::detectCores() -1)
```

```{r phi5, time = T}
phi.MH5 <- MH_High_Dim_para_future(n.iter, phi0, sd, loglik.phi, eta, verbatim = T, cores = 1)
```

```{r phi6}
tic()
phi.MH6 <- MH_High_Dim_para_future(n.iter, phi0, sd, loglik.phi, eta, verbatim = T, cores = future::availableCores() -1)
toc()
```

```{r aff}
#=============================================================================#
#Affichage resultat
v <- attr(phi.MH, 'value') %>% lapply(function(x) as.numeric(x)) %>% as.data.frame %>% t %>% as.data.frame()

v %>% mutate(i = 1:nrow(.)) %>% melt(id = 'i')  %>% mutate(phi = rep(factor(c(1:F.)), each = nrow(v)*G)) %>%
  ggplot(aes(i, value, col = phi, group = variable)) +
  geom_line()

plot(phi.MH2, nrow = 2)
plot(phi.MH3, nrow = 2)
plot(phi.MH4, nrow = 2)
plot(phi.MH5, nrow = 2)
plot(phi.MH6, nrow = 2)
```


```{r res}
#=============================================================================#
n <- 800
m2 <- MH_burnin(phi.MH2, n) %>% attr('value') %>% melt(id = c('id','iter')) %>% group_by(interaction(variable,id)) %>%
  summarise(mean = mean(value), sd = sd(value))

m3 <- MH_burnin(phi.MH3, n) %>% attr('value') %>% melt(id = c('id','iter')) %>% group_by(interaction(variable,id)) %>%
  summarise(mean = mean(value), sd = sd(value))

m4 <- MH_burnin(phi.MH4, n) %>% attr('value') %>% melt(id = c('id','iter')) %>% group_by(interaction(variable,id)) %>%
  summarise(mean = mean(value), sd = sd(value))

m5 <- MH_burnin(phi.MH5, n) %>% attr('value') %>% melt(id = c('id','iter')) %>% group_by(interaction(variable,id)) %>%
  summarise(mean = mean(value), sd = sd(value))

m6 <- MH_burnin(phi.MH6, n) %>% attr('value') %>% melt(id = c('id','iter')) %>% group_by(interaction(variable,id)) %>%
  summarise(mean = mean(value), sd = sd(value))

mean(abs(m2$mean - m3$mean))
mean(abs(m3$mean - m4$mean))
mean(abs(m4$mean - m5$mean))
mean(abs(m5$mean - m6$mean))
mean(abs(m6$mean - m2$mean))

mean(abs(m2$sd - m3$sd))
mean(abs(m3$sd - m4$sd))
mean(abs(m4$sd - m5$sd))
mean(abs(m5$sd - m6$sd))
mean(abs(m6$sd - m2$sd))
```

## Calcule de l'efficacité 

$$speedup = \frac{t_{seq}}{t_{par}} \text{ et } efficiency = \frac{speedup}N $$

avec $N$ le nombre de cores




```{r efficiency phi, eval=FALSE, message=FALSE, include=FALSE}

G <- 40 ; ng = 4
dt <- NLME_obs(G, ng, t, param, m)
Y <- dt$obs

phi0 <-  matrix(rnorm(F.*G, c(6,3,1), 0.1), ncol = G) %>% t

n.iter <- 100

tic()
res <- MH_High_Dim_para_future(n.iter, phi0, sd, loglik.phi, etacores = 1)
t_seq <- toc() %>% {.$toc - .$tic }

ntotcores <- pmin(8,future::availableCores() -1)
t_par <- rep(NA, ntotcores)
for(cores in 1:ntotcores)
{
  tic()
  MH_High_Dim_para(n.iter, phi0, sd, loglik.phi, etacores = cores)
  t_par[cores] <- toc() %>% {.$toc - .$tic }
  message(t_par)
}

data.frame(speedup = t_seq/t_par) %>% mutate(N = 1:nrow(.)) %>%
  mutate(efficiency = speedup/N) %>% melt(id = 'N') %>%
  ggplot(aes(N, value, col = variable)) + geom_point() + geom_line()

```





```{r efficiency eta, message=FALSE}
eta0 <-  rnorm(G*ng, 0, 0.3)  %>% matrix(ncol = 1)

n.iter <- 100

tic()
res <- MH_High_Dim_para_future(n.iter, eta0, sd, loglik.eta, phi, cores = 1)
t_seq <- toc() %>% {.$toc - .$tic }

ntotcores <- pmin(8,future::availableCores() -1)
t_par <- rep(NA, ntotcores)
for(cores in 2:ntotcores)
{
  tic()
  MH_High_Dim_para_future(n.iter, eta0, sd, loglik.eta, phi, cores = cores)
  t_par[cores] <- toc() %>% {.$toc - .$tic}
  message(t_par)
}

data.frame(speedup = t_seq/t_par) %>% mutate(N = 1:nrow(.)) %>%
  mutate(efficiency = speedup/N) %>% melt(id = 'N') %>%
  ggplot(aes(N, value, col = variable)) + geom_point() + geom_line()

```












