---
title: "Longitudinal and survival data modelisation"
author: "Antoine caillebotte"
date: "`r Sys.time()`"
output: html_document
---

<style type="text/css">
.main-container {
  max-width: 1000px;
  margin-left: auto;
  margin-right: auto;
}
</style>
  
```{r setup, include = F}
library(knitr)
library(kableExtra)
rm(list = ls())

opts_chunk$set(echo = T, message = F, warning = F,
               fig.width = 12, fig.asp = 0.8,
               fig.align = "center",
               out.weightedidth = "100%")

library(SAEM4JLS)
```

## Initialisation et génération des données

```{r number of cores, echo = F}
ncores <- pmin(2, future::availableCores()-1 )
message(paste('number of cores available =', ncores))
print(paste('number of cores available =', ncores))
```

```{r init}
#Phi[1] ; eta = valeur de fin  Phi[2] = valeur du noeud  Phi[3] = echelle
m <- function(t, eta, phi) (phi[,1] + eta)/(1+exp((phi[,2]-t)/phi[,3]))
#=======================================#
param <- list(sigma2 = 0.05,
              rho2 = 5,
              mu = c(90,90,5),
              omega2 = c(20, 40,1),
              #Survival data,
              nu2 = 0.5,
              a = 90,
              b = 30,
              alpha = 0.07,
              beta = 10)

#=======================================#
t <- seq(60,120, length.out = 10) #value of times

set.seed(18031997)
data <- JLS_data(G = 20, ng = 4, time = t, fct = m, param = param, linkfct = function(t,eta,phi) phi[,2]/phi[,3])

getDim(data)
#Sauvegarde des variables
Y <- data$obs
survival.time <- data@survival$obs
survival.time.log.sum <- sum(log(survival.time))
```

```{r data ploting, echo = F}
plot(data, nrow = 2)

# plt <- plot(data)
# gg <- data %>% ggplot(aes(time, obs, col = gen, group = id)) +
#   geom_line() + theme(legend.position = 'null') +
#   scale_y_continuous(breaks = 1:5*20) +
#   labs(title = 'Ostrinia attack proportion', y = 'percentage of attacked plant', x = 'Time')
# 
# ggsave('attack_proportion.png', gg, width = 6, height = 4)
# 
# gg <- plt$survival_plot +
#   labs(title = 'Flowering date', x = 'Time', y = '') +
#   scale_fill_discrete(name = "Flowering type", labels = c('late', 'early'))+
#   theme(legend.position = 'right')
# 
# ggsave('flowering_date.png', gg, width = 7, , height = 3)

my.plot <- function(res){
  gg1 <- plot(res, true.value = oracle(maxi, S, data, a = param$a, b = param$b, alpha = param$alpha),
              var = c('MCMC', 'parameter'), ncol = 2)
  
  grid.arrange(gg1, plot(res, var = 'acceptation', time = F), nrow = 2)
}
```

# Statistique exhaustive
$$\log f(Y, Z ; \theta) = \langle \Phi(\theta) ; S(Y,Z) \rangle - \psi(\theta)$$

```{r  stat exhaustive}
sigma2_a <- sigma2_b <- sigma2_alpha <- 0.1

Phi <- fct_vector(function(sigma2, rho2, mu, omega2, nu2, a, b, alpha, beta) {
  c(- n/(2*sigma2), -N/(2*rho2),               #1, 2
        - G/(2*omega2), mu,                    #3, 4
        - G/(2*nu2),                               #5
          a/sigma2_a,         -1/(2*sigma2_a),     #6, 7
          b/sigma2_b        , -1/(2*sigma2_b),     #8, 9
          alpha/sigma2_alpha, -1/(2*sigma2_alpha), #10, 11
          beta ) },#12
  dim = c(1,1,F., F., rep(1,8)) )$eval

zeta <- function(beta, eta, phi, gamma, a,b, alpha)
{
  T1 <- data@survival$obs^{b-1} * data@survival$obs/b
  
  lbd <- function(t,g) exp(alpha*data@linkfct(t, eta[g], matrix(phi[g,], nrow = 1)))
  P1 <- T1 * sapply(1:nrow(data@survival),
                    function(i) lbd(data@survival$obs[i], data@survival$gen[i]) )
    # sapply(function(i) integrate(function(t) lbd(t,data@survival$gen[i]), 0, data@survival$obs[i])$value )

  P2 <- exp(beta*data@survival$U + as(rep(gamma, each = ng), 'matrix'))
  
  beta*sum(data@survival$U) -  b*a^-b * sum(P2*P1)
}
zeta.der <- function(beta, eta, phi, gamma, a, b, alpha)
{
  lbd <- function(t,g) t^{b-1} * exp(alpha*data@linkfct(t, eta[g], matrix(phi[g,], nrow = 1)))
  P1 <- 1:nrow(data@survival) %>% sapply(function(i) data@survival$obs[i]/b*lbd(data@survival$obs[i], data@survival$gen[i]) )
    # sapply(function(i) integrate(function(t) lbd(t,data@survival$gen[i]), 0, data@survival$obs[i])$value )

  P2 <- data@survival$U*exp(beta*data@survival$U + as(rep(gamma, each = ng), 'matrix'))
  
  sum(data@survival$U) -  b*a^-b * sum(P2*P1)
}

S <- fct_vector(function(eta, phi, ...) mean((data$obs - get_obs(data, eta = eta, phi = phi) )^2 ),
                function(eta, ...)      mean(eta^2),           #2
                function(phi, ...)      apply(phi^2, 2, mean), #3
                function(phi, ...)      apply(phi, 2, mean),   #4
                function(gamma, ...)    mean(gamma^2),         #5
                
                function(a, ...) a, function(a, ...) a^2,      #6 #7
                function(b, ...) b, function(b, ...) b^2,      #8 #9
                function(alpha, ...) alpha, function(alpha, ...) alpha^2, #10 #11
                
                function(eta, phi, gamma, a, b, alpha)                        #12
                  param$beta, 
                  # uniroot(function(beta)zeta.der(beta, eta, phi, gamma, a,b,alpha), 
                  #         lower = -1000, upper = 1000)$root,#, tol = 1e-3)$root,
                dim = c(1,1,F., F., rep(1,8)) ) 

h <- fct_vector(function(a,b, ...) N*log(b*a^-b),
                function(b, ...) (b-1)*survival.time.log.sum,
                function(gamma,...) ng*sum(gamma),
                function(eta, phi, ...) sum(data@linkfct(survival.time, eta, apply(phi, 2, rep, ng) )) )
```

# Metropolis Hastings
## Vraisemblance

```{r MH}
jpp <- function(Phi, i, ...) sum(Phi%a%id * do.call(S$eval, c(list(...), list(i=i)) ) )

loglik.phi <- function(x, eta, gamma, a,b,alpha, Phi){
  id <- c(1,3,4)
  xp <- setoffset(x, Phi%a%4)
  sum(Phi%a%1*S$eval(eta = eta, phi = xp, i = 1) + Phi%a%3 * S$eval(phi = x, i = 3) ) +
    zeta(Phi%a%12, eta, xp, gamma, a, b, alpha)
}
loglik.eta <- function(x, phi, gamma, a,b,alpha, Phi){
  # print(Y)
  id <- c(1,2)
  sum( Phi%a%id * S$eval(eta = x, phi = phi, i = id) ) +
    zeta(Phi%a%12, x, phi, gamma, a, b, alpha)
}

#c'est super pas pratique le zeta ...
loglik.gamma <- function(x, eta, phi, a, b, alpha, Phi){
  Phi%a%5 * S$eval(gamma = x, i = 5) + h$eval(gamma = x, i = 3) +
    zeta(Phi%a%12, eta, phi, x, a, b, alpha)
}
loglik.a <- function(x, eta, phi, gamma, b, alpha,  Phi){
  id = 6:7
  sum( Phi%a%id * S$eval(a = x, i = id)) + h$eval(a = x, b = b, i = 1) +
    zeta(Phi%a%12, eta, phi, gamma, x, b, alpha)
}
loglik.b <- function(x, eta, phi, gamma, a, alpha,  Phi){
  id = 8:9
  sum( Phi%a%id * S$eval(b = x, i = id)) + sum(h$eval(a = a, b = x, i = c(1,2))) +
  zeta(Phi%a%12, eta, phi, gamma, a, x, alpha)
  
}
loglik.alpha <-  function(x, eta, phi, gamma, a,b,Phi){
  id <- 10:11
  sum( Phi%a%id * S$eval(alpha = x, i = id) ) + x*h$eval(eta = eta, phi = phi, i = 4) +
    zeta(Phi%a%12, eta, phi, gamma, a, b, x)
}
```

# SAEM
## initialisation
```{r SAEM init}
# ---  Initialisation des paramètres --- #
para <- param %>% sapply(function(x) x* runif(1, 1.1,1.4))
# para$rho2 = 0.2 ; para$omega2 <- rep(.1,3)
para$alpha <- 0.2

# --- Initialisation des chaines MC : Z_0 --- #
Z <- getLatente(data, format = 'list') #list()
# Z$eta = list( matrix(rep(0, G*ng), ncol = 1) )
# Z$phi = list(  matrix(rep(para$mu, G), nrow = F.) %>% t  )

# Z$gamma = list(matrix(rep(0, G), ncol = 1))

Z$a = list(matrix(param$a))
Z$b = list(matrix(param$b))
Z$alpha = list(matrix(param$alpha))
```

## Etape simulation et maximisation du SEAM
```{r SAEM fct}
maxi <- function(S)
{
  list(sigma2 = S%a%1,
       rho2 =   S%a%2,
       mu =     S%a%4,
       omega2 = S%a%3 - (S%a%4)^2,
       nu2 =    S%a%5,
       a =      S%a%6,  b =    S%a%8,
       alpha =  S%a%10, beta = S%a%12 )
}

args <- c(getLatente(data),list( matrix(param$a), matrix(param$b), matrix(param$alpha),
             do.call(Phi, param), cores = 1, verbatim = T)) #Attention si c'est pas dans l'ordre ça marche pas :/

# sd.gamma <- function(h) ifelse(h< 20, .1, .01) 
# plot(do.call(MH_High_Dim_future, c(list(niter*4, matrix(para$a), sd = 1, loglik.a), args[-4]) ),
#      nrow = 2, name = 'A')
# plot(do.call(MH_High_Dim_future, c(list(niter*4, matrix(para$b), sd = 0.5, loglik.b), args[-5]) ),
#      nrow = 2, name = 'B') 
# plot(do.call(MH_High_Dim_future, c(list(niter*4, matrix(para$alpha), sd = 0.01, loglik.alpha), args[-6]) ),
#      nrow = 2, name = 'ALPHA')

# res <- do.call(MH_High_Dim_future, c(list(20*10, matrix(rep(0, G), ncol = 1), sd = .1, loglik.gamma), args[-3]) )
# plot(res, nrow = 2, name = 'GAMMA')
# mean(res^2) ; mean(data@gamma^2)
# 
# res <- do.call(MH_High_Dim_future, c(list(300*1, res, sd = .05, loglik.gamma), args[-3]) )
# plot(res, nrow = 2, name = 'GAMMA')
# mean(res^2) ; mean(data@gamma^2)  

```

# Resultats

```{r SAEM loop setup}
niter <- 30
MH.iter <- function(k) ifelse(k<10, 10, 1)

sd.eta <- .8
sd.phi <- c(1, .3, .5)
sd.gamma <- 0.4
sd.a <-  0.2
sd.b <-  0.2
sd.alpha <- .05

# gg <- simulation_test(sim, Phi, param, 100, Z) %>% lapply(function(z)plot(z[[1]], ncol = 2))
```

# Juste gamma

## 50 iteration 1 simulation par step

```{r SAEM gamma}
sim <- function(niter, h, Phih, eta, phi, gamma, a, b, alpha, verbatim = F)
{
  eta <- list(MH_Gibbs_Sampler_future( niter, eta[[1]], sd = sd.eta, loglik.eta,
                                       phi[[1]], gamma[[1]], a[[1]], b[[1]], alpha[[1]],
                                       Phih, cores = 1, verbatim = verbatim)  )
  
  phi <- list(MH_Gibbs_Sampler_future( niter, setoffset(phi[[1]],-Phih%a%4), sd = sd.phi, loglik.phi,
                                       eta[[1]], gamma[[1]], a[[1]], b[[1]], alpha[[1]],
                                       Phih, cores = 1, verbatim = verbatim) %>% setoffset(Phih%a%4) )
  
  gamma <- list(MH_High_Dim_future(niter, gamma[[1]], sd = sd.gamma, loglik.gamma,
                                   eta[[1]], phi[[1]], a[[1]], b[[1]], alpha[[1]],
                                   Phih, cores = 1, verbatim = verbatim)  )

  a <- list(MH_High_Dim_future( niter, a[[1]], sd = sd.a, loglik.a,
                                eta[[1]], phi[[1]], gamma[[1]], b[[1]], alpha[[1]],
                                Phih, cores = 1, verbatim = verbatim) )

  b <- list(MH_High_Dim_future( niter, b[[1]], sd = sd.b, loglik.b,
                                eta[[1]], phi[[1]], gamma[[1]], a[[1]], alpha[[1]],
                                Phih, cores = 1, verbatim = verbatim)  )
  
  alpha <- list(MH_High_Dim_future( niter, alpha[[1]], sd = sd.alpha, loglik.alpha,
                                    eta[[1]], phi[[1]], gamma[[1]], a[[1]], b[[1]],
                                    Phih, cores = 1, verbatim = verbatim)  )
  
  list(eta = eta, phi = phi, gamma = gamma, a = a, b = b, alpha = alpha)
}

Z$gamma = list(matrix(rep(0, G), ncol = 1))
Z$eta = list(  matrix(rep(0, G*ng), ncol = 1) )
Z$phi = list(  matrix(rep(para$mu, G), nrow = F.) %>% t  )
Z$a = list(matrix(para$a)) ; Z$b = list(matrix(para$b))
Z$alpha = list(matrix(para$alpha))

res <- SAEM(200, 5, para, Phi, S$eval, Z, sim, maxi, verbatim = 2)
my.plot(res)

Z$gamma = list(data@gamma)
Z$phi = list(data@phi)
Z$eta = list(data@eta)
Z$a = list(matrix(param$a))  ; Z$b = list(matrix(param$b))
Z$alpha = list(matrix(param$alpha))
```

# Juste a, b

## à partir de là : 200 iteration 10 simulation par step sur les 10 première puis 1

```{r SAEM ab}
sim <- function(niter, h, Phih, eta, phi, gamma, a, b, alpha, verbatim = F)
{
  a <- list(MH_High_Dim_future( niter, a[[1]], sd = sd.a, loglik.a,
                                eta[[1]], phi[[1]], gamma[[1]], b[[1]], alpha[[1]],
                                Phih, cores = 1, verbatim = verbatim) )

  b <- list(MH_High_Dim_future( niter, b[[1]], sd = sd.b, loglik.b,
                                eta[[1]], phi[[1]], gamma[[1]], a[[1]], alpha[[1]],
                                Phih, cores = 1, verbatim = verbatim)  )
  
  list(eta = eta, phi = phi, gamma = gamma, a = a, b = b, alpha = alpha)
}

Z$a = list(matrix(para$a)) ; Z$b = list(matrix(para$b))

res <- SAEM(200, function(k)ifelse(k<20, 10, 1), para, Phi, S$eval, Z, sim, maxi, verbatim = 2)
my.plot(res)

Z$a = list(matrix(param$a))  ; Z$b = list(matrix(param$b))
```


# Juste a, b et gamma

```{r SAEM ab et gamma }
sim <- function(niter, h, Phih, eta, phi, gamma, a, b, alpha, verbatim = F)
{
  gamma <- list(MH_High_Dim_future(niter, gamma[[1]], sd = sd.gamma, loglik.gamma,
                                   eta[[1]], phi[[1]], a[[1]], b[[1]], alpha[[1]],
                                   Phih, cores = 1, verbatim = verbatim)  )
  
  a <- list(MH_High_Dim_future( niter, a[[1]], sd = sd.a, loglik.a,
                                eta[[1]], phi[[1]], gamma[[1]], b[[1]], alpha[[1]],
                                Phih, cores = 1, verbatim = verbatim) )

  b <- list(MH_High_Dim_future( niter, b[[1]], sd = sd.b, loglik.b,
                                eta[[1]], phi[[1]], gamma[[1]], a[[1]], alpha[[1]],
                                Phih, cores = 1, verbatim = verbatim)  )
  
  list(eta = eta, phi = phi, gamma = gamma, a = a, b = b, alpha = alpha)
}

Z$gamma = list(matrix(rep(0, G), ncol = 1))
Z$a = list(matrix(para$a)) ; Z$b = list(matrix(para$b))

res <- SAEM(200, function(k)ifelse(k<20, 10, 1), para, Phi, S$eval, Z, sim, maxi, verbatim = 2)
my.plot(res)

Z$gamma = list(data@gamma)
Z$a = list(matrix(param$a)) ; Z$b = list(matrix(param$b))
```


# Juste alpha

```{r SAEM alpha, eval=FALSE, include=FALSE}
sim <- function(niter, h, Phih, eta, phi, gamma, a, b, alpha, verbatim = F)
{
  alpha <- list(MH_High_Dim_future( niter, alpha[[1]], sd = sd.alpha, loglik.alpha,
                                    eta[[1]], phi[[1]], gamma[[1]], a[[1]], b[[1]],
                                    Phih, cores = 1, verbatim = verbatim)  )
  
  list(eta = eta, phi = phi, gamma = gamma, a = a, b = b, alpha = alpha)
}

Z$alpha = list(matrix(para$alpha))

res <- SAEM(200, function(k)ifelse(k<20, 10, 1), para, Phi, S$eval, Z, sim, maxi, verbatim = 3)
my.plot(res)

Z$alpha = list(matrix(param$alpha))
```


# Juste a, b, alpha et gamma

```{r SAEM ab, alpha et gamma, eval=FALSE, include=FALSE}
sim <- function(niter, h, Phih, eta, phi, gamma, a, b, alpha, verbatim = F)
{
  gamma <- list(MH_High_Dim_future(niter, gamma[[1]], sd = sd.gamma, loglik.gamma,
                                   eta[[1]], phi[[1]], a[[1]], b[[1]], alpha[[1]],
                                   Phih, cores = 1, verbatim = verbatim) )
  
  a <- list(MH_High_Dim_future( niter, a[[1]], sd = sd.a, loglik.a,
                                eta[[1]], phi[[1]], gamma[[1]], b[[1]], alpha[[1]],
                                Phih, cores = 1, verbatim = verbatim) )

  b <- list(MH_High_Dim_future( niter, b[[1]], sd = sd.b, loglik.b,
                                eta[[1]], phi[[1]], gamma[[1]], a[[1]], alpha[[1]],
                                Phih, cores = 1, verbatim = verbatim)  )

  alpha <- list(MH_High_Dim_future( niter, alpha[[1]], sd = sd.alpha, loglik.alpha,
                                    eta[[1]], phi[[1]], gamma[[1]], a[[1]], b[[1]],
                                    Phih, cores = 1, verbatim = verbatim)  )
  
  list(eta = eta, phi = phi, gamma = gamma, a = a, b = b, alpha = alpha)
}

Z$alpha = list(matrix(para$alpha))
Z$gamma = list(matrix(rep(0, G), ncol = 1))
Z$a = list(matrix(para$a)) ; Z$b = list(matrix(para$b))

res <- SAEM(200, function(k)ifelse(k<20, 10, 1), para, Phi, S$eval, Z, sim, maxi, verbatim = 2)
my.plot(res)

Z$alpha = list(matrix(param$alpha))
Z$gamma = list(data@gamma)
Z$a = list(matrix(param$a)) ; Z$b = list(matrix(param$b))
```


```{r saem plot, echo = F }
# plot(res, true.value = oracle(maxi, S, data, a = param$a, b = param$b, alpha = param$alpha))
# plot.fitted.value(res, data)#, 1:100)
```


```{r seam table, results='asis', echo = F }
# plot(res, true.value = oracle(maxi, S, data, a = param$a, b = param$b, alpha = param$alpha), var = 'summary')
```








